【裁判字號】    99,消債更,31
【裁判日期】    990531
【裁判案由】    更生程序
【裁判全文】
臺灣嘉義地方法院民事裁定            99年度消債更字第31號
聲  請  人  甲○○
即債務人
代  理  人  廖道成律師
上列當事人聲請消費者債務清理事件，本院裁定如下：
    主  文
債務人甲○○自民國九十九年五月三十一日下午五時起開始更生
程序。
本件命本院司法事務官進行本件更生程序。
保全處分之聲請駁回。
    理  由
一、按債務人不能清償債務或有不能清償之虞者，得依本條例所
    定更生或清算程序，清理其債務。債務人無擔保或無優先權
    之債務總額未逾新臺幣（下同）1,200萬元者，於法院裁定
    開始清算程序或宣告破產前，得向法院聲請更生。再按債務
    人與金融機構協商成立者，不得聲請更生或清算。但因不可
    歸責於己之事由，致履行顯有重大困難者，不在此限；本條
    例施行前，債務人依金融主管機關協調成立之中華民國銀行
    公會會員辦理消費金融案件無擔保債務協商機制與金融機構
    成立之協商，準用前項之規定。法院開始更生程序之裁定，
    應載明其年、月、日、時，並即時發生效力。法院裁定開始
    更生或清算程序後，得命司法事務官進行更生或清算程序，
    必要時得選任律師、會計師或其他適當之自然人或法人一人
    為監督人或管理人，消費者債務清理條例第3條、第42條第1
    項、第151條第5項、第6項、第45條第1項、第16條第1項分
    別定有明文。
二、聲請意旨略以：聲請人即債務人有不能清償債務情事，於消
    費者債務清理條例施行後，曾於99年2月間以書面向最大債
    權銀行即香港商香港豐銀行（下簡稱豐銀行）請求共同
    協商債務清償方案，於99年4月20日銀行函覆要求每月還款
    新臺幣（下同）9,227元。然在協商前2年之收入，96年度平
    均薪資為177,25元；97年度因生育僅工作1個月，98年5月15
    日起受雇於行政院農業委員會農糧署南區分處嘉義辦事處每
    月薪資20,100元，扣除每月必要支出，包括聲請人本人三餐
    4,500元，及機車油錢1,000外，另有房屋租金11,000元；水
    電瓦斯費3,000元；家庭生活費用2,000元；長女養育費6000
    元;以上合計21,000元，與配偶各分擔一半10,500元，合計
    每月必要支出約為16,000元。以聲請人每月平均收入顯然無
    法支付協商款，因而致協商不成立。又聲請人無擔保或無優
    先權之債務總額未逾1,200萬元，復未經法院裁定開始清算
    程序或宣告破產，爰聲請更生等語。
三、查聲請人主張其所負欠之無擔保或優先權債務總金額未逾
    1,200 萬元，且於消費者債務清理條例施行後，曾與最大債
    權銀行豐銀行協商而不成立，業據聲請人提出前置協商不
    成立通知書及財團法人金融聯合徵信中心債權人清冊為證，
    堪信為真實。聲請人表示聲請更生前，其平均薪資僅有17,
    725元及20,100元，亦有財政部台灣省南區國稅局96-98 年
    綜合所得稅各類所得清單及行政院農業委員會農糧署南區分
    處嘉義辦事處勞工保險被保險人投保資料表可按，雖聲請人
    自99年1月4日受雇於經濟部水利署第五河川局，每月薪資
    31,930元，然受雇期間僅至99年12月31日止，有該局僱用通
    知書附卷可稽，故本院認聲請人每月可供支配之收入不能以
    31,930元列計，而應以17,725、20,100、及31,930之平均值
    23,251計算為允當。
五、聲請人每月餐費4,500元，及機車油錢1,000外，另有房屋租
    金11,000元；水電瓦斯費3,000元；家庭生活費用2,000元；
    長女養育費6000元元，以上合計21,000元，與配偶各分擔一
    半10,500元，合計每月必要支出約為16,000元。審核如下:
  （一）每月餐費4,500元，及機車油錢1,000元，為生活所必須
        ，應予列入。
  （二）房租部份因聲請人一家3口，再加入聲請人之母親同住
        ，幫忙照顧小孩，且亦提出房屋租賃契約書，其房租尚
        屬合理，應予列入。
  （三）水電瓦斯費3,000元；家庭生活費用2,000元；為一家4
        口之費用，尚屬合理，應予列入，
  （四）長女係97年6月2日出生，扶養費為每月6000元，尚屬合
        理，應予列計。
  （五）聲請人之配偶侯文龍因尚在夜間部就讀，白天工讀，每
        月僅有15,000收入，亦有財政部台灣省南區國稅局97年
        綜合所得稅各類所得清單可稽，則其分配家庭費用10,
        500元為合理。
  （六）以聲請人每月可得自由處分之金額23,251元扣除上開生
        活必要費用16,000元元後，剩餘7,251元，顯已不足支
        付上開協商金額每月應繳之9,227元，縱以目前收入31,
        930元計算剩餘15,938元，雖勉強可支應協商款，惟債
        權人遠東國際商業銀行股份有限公司卻於99年5月20 日
        聲請強制執行，每月扣押債務人3分之1薪資，有本院99
        年5月20日嘉院貴99司執誠字第13784號執行命令可按，
        換言之。債務人每月僅剩餘20,926元可供支配，是聲請
        人主張其有不可歸責於己之事由，致履行前揭協商之清
        償方案顯有重大困難乙節，應屬可採。
六、綜上，聲請人於消費者債務清理條例施行後，與金融機構協
    商債務清償方案，惟因有不可歸責於己之事由，致履行顯有
    重大困難，已如上述，又查無聲請人有消費者債務清理條例
    第6條第3項、第8條或第46條各款所定駁回更生聲請之事由
    存在，則聲請人聲請更生，與法尚無不符，應予准許，並依
    首開規定命司法事務官進行本件更生程序。另本件更生聲請
    業經准許，債務人前聲請保全處分，已無必要，應予駁回，
    爰裁定如主文。
中    華    民    國    99    年    5     月    31    日
                  民事第一庭法  官  林世芬
上為正本係照原本作成
本件不得抗告
本裁定已於99年5月31日下午17時公告。
中    華    民    國    99    年    5     月    31    日
                            書記官  許龍崑

司法院資訊處製作；財團法人民間司法改革基金會備份。
